【裁判字號】    90,上訴,2770
【裁判日期】    901016
【裁判案由】    殺人未遂
【裁判全文】
臺灣高等法院刑事判決                            九十年度上訴字第二七七０號
    上  訴  人    臺灣基隆地方法院檢察署檢察官
    被      告    丁○○
    右二人共同
    指定辯護人    本院甲○
右上訴人因被告殺人未遂案件，不服臺灣基隆地方法院九十年度訴更(一)字第一號，中
華民國九十年六月二十七日第一審判決（起訴案號：臺灣基隆地方法院檢察署八十七
年度偵字第四八三七號）提起上訴，本院判決如左：
    主  文
原判決撤銷，發回臺灣基隆地方法院。
    理  由
一、公訴意旨以：丁○○及丙○○二人，於民國八十七年八月二十二日清晨四時三十
    分許，在基隆市○○路二四號六樓「佳樂迪ＫＴＶ」六０八號包廂飲酒作樂時，
    因細故與乙○○發生口角，乙○○即對丁○○及丙○○稱「今天算你們遇到我，
    你們比較倒楣，等一下就要你們好看」等語（乙○○被訴涉嫌恐嚇部分，業經原
    審判決無罪確定），雙方繼而動手互毆，乙○○揮舞麥克風並丟擲茶杯，擊傷丁○○之下顎及右膝等處，丙○○則右手及左胸腹間受傷。丁○○、丙○○受創後
    ，竟共同基於殺人之犯意，分持敲破之酒瓶及酒杯等物，猛擊乙○○頭部，並朝
    乙○○之身體丟擲，且施以拳打腳踢，致乙○○之右側顱骨壓碎性骨折及左手肌
    腱斷裂，當場血流滿面，因體力不支而倒地。丁○○見狀，原擬再持花盆砸向乙○○，經在旁之余忠靖攔阻而作罷。嗣乙○○經余忠靖送醫並接受緊急開顱手術
    ，始幸免於難，手部術後現仍續予復健中。因認被告丁○○、丙○○二人，涉有
    共同殺人未遂之罪嫌。
二、原審法院以被告二人均堅決否認有殺人之犯意，並辯稱係酒後與告訴人乙○○互
    毆，原無置告訴人於死地之意圖等語，且：（一）告訴人於警、偵訊時，僅稱係
    遭被告等以類似酒瓶之物砸傷，並未指陳被告等先將酒瓶敲破再持之行兇；於原
    審前次審理及本院前審調查時，更敘明被告等係持「黑麥格」小瓶裝之酒瓶砸伊
    ，伊則以左手抵擋被告等之攻擊，右手揮動麥克風反擊，惟被告等並未將酒瓶敲
    破刺伊等語。至證人余忠靖於原審前次審理時均證稱其進入包廂後僅見被告二人
    以酒瓶丟擲告訴人，惟未目睹告訴人頭部如何受傷流血，亦未見被告二人將酒瓶
    敲破；及於原審審理時證述其見到被告二人持酒瓶、玻璃杯丟向告訴人，至於酒
    瓶是否完好，則不能確定等語，核與其於警訊中所證述之情節，均大致相符；雖
    證人余忠靖於偵查中曾證稱在場目睹被告二人將酒瓶敲破後攻擊告訴人頭部云云
    ，然與其於警訊及審理中所述目睹情形均不相符，且與告訴人所指亦互有出入，
    自應以其於原審審理中所證較為可信。被告二人僅持現場隨手取得之小型酒瓶（
    三百五十ＣＣ）砸傷告訴人，復未將之敲破而以鋒利之裂口刺殺告訴人，實難認
    被告二人確具殺人之故意；（二）經原審勘驗現場，確認「佳樂迪ＫＴＶ」所提
    供之酒杯係壓克力材質，另該六０八號包廂之房門，於案發當時僅設有卡榫，無
    法自包廂內反鎖，證人余忠靖證稱被告二人將包廂之房門反鎖，且持玻璃杯砸向
    告訴人一節，與事實不符。雖被告二人持酒瓶、酒杯與告訴人互毆，可能致嚴重
    之傷害，惟尚未足以該客觀之傷害結果，遽認被告二人即有殺人之主觀犯意；（
    三）依一般社會常情及案發當時情勢，縱被告丁○○曾口出「給他（指告訴人）
    死」之語，應僅係憤怒、助勢之語；（四）被告丁○○於離去現場前，固曾手持
    花盆作勢欲砸向已倒地之告訴人，惟持該元寶形狀之小型盆景砸人，是否即有殺
    人之意欲，實有待商榷。況依當時情狀，苟被告丁○○意圖致告訴人於死，焉會
    經余忠靖之勸阻即予罷手？並於臨去之際，尚對倒地之告訴人揚言伊係「廟口阿
    男」，顯見被告丁○○確無殺人之故意。另被告丙○○猶以信用卡刷卡結帳，足
    見其本意僅在教訓告訴人；（五）告訴人因被告二人之毆擊，受有頭蓋骨骨折之
    傷害，顱內有小血塊，若不施行或遲延施行手術，有肇致生命危險之可能，固有
    財團法人長庚紀念醫院基隆分院（八七）長庚院基字第一九九八號函敘在卷，惟
    依該函之文義，並未指明告訴人確有立即之生命危險，僅係記載告訴人之傷勢頗
    重，尚難依該不明之文義，即反證被告等下手行毆係具殺人之犯意。至告訴人另
    受有左側前臂裂傷、肌腱斷裂，應係舉手抵擋被告二人以酒瓶攻擊，酒瓶破裂遭
    碎片割傷所致；（六）告訴人自承與被告二人事前並不相識，亦無仇恨，且被告
    二人並無前科，素行尚佳，當不致酒後與告訴人起衝突，即欲置告訴人於死。況
    被告二人亦遭告訴人毆傷多處，益徵雙方毆鬥之激烈，而告訴人勢孤力單，受傷
    較重乃意料中事，實難想像被告等於行為當時有何殺人之動機存在。被告二人於
    主觀上既乏殺人之故意，客觀上亦無殺人之行為，被告等上開所辯合於情理，堪
    予採信。核被告二人所為，應係犯刑法第二百七十七條第一項之傷害罪，依同法
    第二百八十七條前段之規定，須告訴乃論。茲據告訴人前於偵查中即當庭撤回告
    訴，爰為不受理之諭知，固非無見。
三、檢察官上訴意旨以：（一）原審法院於九十年四月十一日前往上開ＫＴＶ勘驗，
    既據該店組長表示店內員工均係八十九年間更換負責人後始到職，所證述案發當
    時店內所提供酒杯之材質係壓克力，未足以推翻案發當時在場之證人余忠靖前所
    稱被告等係持玻璃杯砸向告訴人之事實；（二）原審法院變更檢察官所援引殺人
    未遂之法條，逕為不受理之判決，其認事、用法，尚嫌未洽等語。
四、按人體之頭部，乃所有運動及思考神經中樞之所在，如持硬物猛力敲擊，足以致
    人於死亡，被告二人持酒瓶之硬物朝告訴人之頭部要害砸擊，無論行兇前已否先
    將酒瓶敲破，及所丟擲之酒杯是否為玻璃材質，均足以戕害人之生命，應為被告
    二人所認識，竟仍持玻璃酒瓶猛力敲擊告訴人之頭部，造成告訴人頭部多處撕裂
    傷、傷口深及見骨，並致右側顱骨壓碎性骨折（頭蓋骨骨折、顱內有小血塊），
    需接受開顱手術；另告訴人手阻擋被告二人之毆擊，亦導致左側前臂呈裂傷、
    肌腱呈斷裂傷（左側大姆指肌腱及橈側腕肌腱斷離），有行政院衛生署基隆醫院
    及財團法人長庚紀念醫院基隆分院所出具之診斷書附卷可稽。查被告二人與告訴
    人前此既不相識，彼此間復無仇隙，被告二人何以持玻璃酒瓶敲擊告訴人之頭部
    要害？何以下手如此之重？用力如此之猛？且如證人余忠靖所證稱告訴人已被打
    倒在地，被告二人仍不罷手，繼續起腳踢之等情，被告二人是否確無殺人之犯意
    ，尚非無疑，均有待究明；況告訴人迭經表示不願追究被告二人之刑事責任後，
    於本院調查、審理時，先後到庭猶堅稱：「我認為他們當時有讓我死的意思，只
    是現在事過境遷，我不願再追究，當時我因是海軍退伍的，在聊天時，可能口氣
    比較神氣些，被告先到我的包廂丟杯子，材質我不知道，但是杯子會碎，且我確
    定他們拿『黑麥格』的酒瓶砸我頭、手及身體，我當時以左手上擋防禦，故左手
    受傷，頭有流血，頭蓋骨需要縫補，否則以後太陽晒容易受傷，民事部分被告二
    人各賠償我新臺幣三十五萬元，我不想再追究。」、「（被告打你時有無何人說
    「那麼臭屁，給他死」的話？）是丁○○所說」（本院九十年九月十四日訊問筆
    錄）、「我確實有聽到丁○○說我『很臭屁，讓他死』」的話」（本院九十年十
    月二日審判筆錄），益徵檢察官上訴意旨所指被告等應有殺人之犯意，尚非無據
    。本件上訴為有理由，應由本院將原判決撤銷，發回原審法院更為審理。
據上論斷，應依刑事訴訟法第三百六十九條第一項但書、第三百六十四條，判決如主
文。
本案經檢察官曾忠己到庭執行職務
中    華    民    國      九十      年      十      月        十六      日
                              臺灣高等法院刑事第六庭
                                  審判長法  官  陳  春  秋
                                        法  官  高  明  哲
                                        法  官  王  麗  莉
右正本證明與原本無異。
如不服本判決應於收受送達後十日內向本院提出上訴書狀，其未敘述上訴之理由者並
得於提起上訴後十日內向本院補提理由書（均須按他造當事人之人數附繕本）。
                    書記官  胡      儀
中    華    民    國      九十      年      十      月        十八      日


司法院資訊處製作；財團法人民間司法改革基金會備份。
